臺灣高等法院刑事判決　　　　　　　　96年度上易字第1937號
上　訴　人　臺灣板橋地方法院檢察署檢察官
上　訴　人
即　被　告　乙○○
上列上訴人因被告妨害名譽案件，不服臺灣板橋地方法院96年度
易字第1169號，中華民國96年5月31日第一審判決（起訴案號：
臺灣板橋地方法院檢察署96年度偵字第152號），提起上訴，本
院判決如下：
    主  文
原判決撤銷。
乙○○犯誹謗罪，處拘役貳拾日，如易科罰金，以新臺幣壹仟元
折算壹日；減為拘役壹拾日，如易科罰金，以新臺幣壹仟元折算
壹日；又犯誹謗罪，處拘役貳拾日，如易科罰金，以新臺幣壹仟
元折算壹日，減為拘役壹拾日，如易科罰金，以新臺幣壹仟元折
算壹日；應執行拘役壹拾伍日，如易科罰金，以新臺幣壹仟元折
算壹日；緩刑貳年。
    事  實
一、乙○○與甲○○係舅甥親誼關係，乙○○竟基於意圖散布於
    眾而妨害他人名譽之犯意，於民國（下同）95年9月14日，
    在原審即臺灣板橋地方法院95年度訴字第1344號開庭時之公
    開法庭中指摘：甲○○都吃他兄弟的、都把他兄弟的一些錢
    都搶光等語（閩語）；復於同年10月24日上開案件開庭時之
    公開法庭中指摘甲○○：「他父親也是被他虐死，他母親也
    是被他虐死」（閩語）等語，足以毀損甲○○之名譽。
二、案經甲○○訴由臺灣板橋地方法院檢察署檢察官偵查起訴。
    理  由
一、訊據上訴人即被告乙○○矢口否認有何公訴所指犯行，在原
    審審理時辯稱：「我沒有講起訴書記載的那麼難聽，是告訴
    人先衝過來罵我，我才還擊，沒有捏造，是告訴人的太太先
    說，我才回的；他太太衝過來，我才講這些話，也沒有講的
    這麼難聽，說的都是事實，犯罪我也不知道，是無意的。」
    等云云；在本院審理時辯稱：「九十五年九月十四日是甲○
    ○及他太太攻擊我，我講的話都是事實，我答辯狀都有寫，
    每件事都是事實。」、「我是說錢分得不公平，他父母親給
    他虐死也是事實。」等語。
二、本院查：
（一）被告於原審法院公開法庭所為前開誹謗犯行，已據告訴人
      甲○○指述明確，核與檢察官在偵查中勘驗所得內容，互
      核相符，足堪憑信。況被告於原審及本院審理時，對於曾
      在前開時地上開話之事實亦不否認，僅以上開說詞置辯。
      核與公訴人所指各情相符。
（二）又被告於一般人可得共見共聞之本院公開法庭之處所，所
      為如事實欄所陳該等語詞，其意旨係在指摘告訴人，並向
      外宣揚，顯有要公眾知悉之意圖甚明，則被告自有散布於
      眾之意圖，並無疑義。再者，稽之該所陳內容指摘告訴人
      詞語，顯然已足以毀損告訴人之人格及名譽，被告所辯，
      無非臨訟圖免罪責之詞，不足為信。
（三）至被告於原審陳稱其要求檢察官傳喚之證人檢察官均未予
      以傳喚一節，經查：本件被告於原審法院公開法庭所為上
      述行為，除經告訴人指陳明確外，並有錄音光碟暨勘驗譯
      文在卷可佐，其事證已積極明確，是原審因之認為並無必
      要，尚無不合。
（四）綜上所述，本件事證已經明確，被告犯行堪以認定，應依
      法論科。
二、核被告所為，均係犯刑法第310條第1項之罪。又被告二次之
    犯行，其間已間隔月餘，難認為係基於接續方式所為，為數
    罪，應予分論併罰。
三、原審對被告予以論罪科刑固非無見，惟查立法院在九十六年
    六月十五日立法通過制定「中華民國九十六年罪犯減刑條例
    」，並經總統公佈，自同年七月十六日施行。依該條例第二
    條第一項規定：「犯罪在中華民國九十六年四月二十四日以
    前者，除本條例另有規定外，依下列規定減刑：一、死刑減
    為無期徒刑。二、無期徒刑減為有期徒刑二十年。三、有其
    徒刑、拘役或罰金，減其刑二分之一。」，被告所犯上開刑
    法第三百十條第一項之罪，符合上開減刑之規定，應予減其
    宣告刑二分之一，惟原審未及予以減刑，尚有未洽。本件公
    訴人之上訴意旨徒循告訴人之請，指摘原判決量刑過輕，雖
    非有據，被告之上訴意旨否認犯罪，亦非有理由，惟原判決
    既有上開可議之處，自屬無可維持，應予撤銷改判。爰審酌
    被告素行，暨與告訴人間為甥舅關係情誼甚屬密切，因故多
    有嫌隙於法院互控多起，為如上犯行，因而所造成損害之程
    度，以及犯行場所乃本院公開法庭之場景，行為非議較屬嚴
    峻，又告訴人為幼輩之屬，對其長輩之母舅仍於本院堅詞表
    示以被告一直繼續毀謗我，捏造事實不原諒被告，並提出新
    臺幣50萬元之附帶民事訴訟賠償等，及被告犯罪後仍設詞聲
    擊加以飾卸，態度欠佳等一切情狀，分別量處如主文第二項
    所示之刑，並分別諭知易科罰金之折算標準，及依前開中華
    民國九十六年罪犯減刑條例之規定，各減其宣告刑二分之一
    ，如主文第二項所示，並定其應執行刑，以及易科罰金折算
    標準之諭知。另被告前未曾受有期徒刑以上刑之宣告，有本
    院被告前案紀錄表可按，其經此偵審科刑程序之教訓，而又
    係植基於舅甥關係之細故所致使，稽之全情並非必以執行刑
    罰為唯一必要，是本院仍認以暫不執行其所受宣告之刑較為
    適當，爰為諭知緩刑貳年，用啟自新。
四、據上論斷，應依刑事訴訟法第369條第1項前段、第364條、
    第299條第1項，刑法第310條第1項、第41條第1項前段、第
    51條第6款、第74條第1項第1款，刑法施刑法第1條之1，中
    華民國九十六年罪犯減刑條例第2條第1項第3款、第7條、第
    9條，罰金罰鍰提高標準條例第1條前段，修正前罰金罰鍰提
    高標準條例第2條，判決如主文。
本案經檢察官邱美育到庭執行職務。
中　　華　　民　　國　　96　　年　　9 　　月　　19　　日
                  刑事第三庭審判長法  官  許國宏
                                  法  官  楊貴志
                                  法  官  許增男
以上正本證明與原本無異。
不得上訴。
                                  書記官  葉金發
中　　華　　民　　國　　96　　年　　9 　　月　　19　　日
附錄本案論罪科刑法條全文：
中華民國刑法第310條
（誹謗罪）
意圖散布於眾，而指摘或傳述足以毀損他人名譽之事者，為誹謗
罪，處1 年以下有期徒刑、拘役或5 百元以下罰金。
散布文字、圖畫犯前項之罪者，處2 年以下有期徒刑、拘役或1
千元以下罰金。
對於所誹謗之事，能證明其為真實者，不罰。但涉於私德而與公
共利益無關者，不在此限。
